【裁判字號】    99,易,862
【裁判日期】    990630
【裁判案由】    詐欺
【裁判全文】
臺灣高雄地方法院刑事判決               99年度易字第862號
公  訴  人  臺灣高雄地方法院檢察署檢察官
被      告  丙○○
上列被告因詐欺案件，經檢察官提起公訴（99年度偵字第275 號
、99年度偵字第2721號），本院判決如下：
    主  文
丙○○幫助犯詐欺取財罪，處有期徒刑參月，如易科罰金，以新
臺幣壹仟元折算壹日。
    事  實
一、丙○○可預見提供個人金融帳戶予他人使用，可能幫助他人
    遂行詐欺取財之犯罪目的，竟仍以縱有人以其金融帳戶實施
    詐欺取財犯行，亦不違背其本意之幫助犯意，於民國98年10
    月27日上午12時許，在高雄市○○區○○路國軍高雄總醫院
    前，將其所申辦之中華郵政股份有限公司鹽埕郵局（下稱上
    開郵局）局號0000000 號、帳號0000000 號帳戶之存摺影本
    、提款卡及密碼，提供予姓名年籍不詳之詐騙集團成員，而
    容任其所屬之詐騙集團成員使用上開帳戶遂行犯罪。嗣該詐
    騙集團成員取得上開帳戶資料後，即共同基於意圖為自己不
    法所有之犯意聯絡，分別於(一)98年10月27日下午7 時20分許
    ，佯裝為銀行行員，撥打電話予甲○○誆稱：因網路購物帳
    號發生問題需至自動櫃員機前依指示消除帳號問題云云，致
    甲○○陷於錯誤，而依指示於98年10月27日下午8 時8 分許
    ，將新臺幣（下同）29,989元轉帳至丙○○上開郵局帳戶內
    ，旋遭詐騙集團成員提領一空；(二)98年10月27日下午9 時許
    ，佯裝為網路賣家，撥打電話向乙○○誆稱：因網路購物付
    款時誤登載為分期付款，需至自動櫃員機前更正云云，致乙○○陷於錯誤，而依指示分別於98年10月27日下午9 時10分
    許及同日下午10時13分許，將10,814元、12,345元轉帳至丙○○上開郵局帳戶內，旋遭詐騙集團成員提領一空。嗣甲○○、乙○○發覺受騙報警處理，始循線查獲上情。
二、案經乙○○訴由高雄市政府警察局鹽埕分局，及高雄市政府
    警察局鹽埕分局報告臺灣高雄地方法院檢察署檢察官偵查起
    訴。
    理  由
一、按被告以外之人於審判外之言詞或書面陳述，除法律有規定
    者外，不得作為證據；又被告以外之人於審判外之陳述，雖
    不符刑事訴訟法第159 條之1 至第159 條之4之 規定，而經
    當事人於審判程序同意作為證據，法院審酌該言詞陳述或書
    面陳述作成時之情況，認為適當者，亦得為證據，刑事訴訟
    法第159 條第1 項、第159 條之5 第1 項定有明文。經查，
    本判決所引用之各項證據資料，其屬於被告以外之人於審判
    外之言詞、書面陳述者，均據被告於審判程序同意作為證據
    （見院一卷第15頁），本院審酌上開證據作成時之情況，亦
    無不當取供等情形，認為以之作為本案之證據亦屬適當，依
    刑事訴訟法第159 條之5 第1 項之規定，應均有證據能力，
    先予敘明。
二、訊據被告固不否認有將其申辦上開郵局帳號之存摺影本、提
    款卡及密碼交給真實姓名年籍均不詳之成年男子，惟矢口否
    認有上揭犯行，辯稱：我是看報紙上之廣告打電話去應徵工
    作，對方說要薪資轉帳，我才會將存摺影本、提款卡及密碼
    交給對方，我也是因找工作而遭騙，並沒有幫助詐欺之犯行
    云云。經查：
  (一)上揭被告將其上開郵局帳號之存摺影本、提款卡、密碼等資
    料，交付予真實姓名年籍均不詳之成年男子，致該男子所屬
    之詐騙集團以被告之系爭帳號及上開方式，分別向被害人甲○○、乙○○詐欺29,989元、23,159元得逞之事實，除為被
    告所不爭執外，核與證人即被害人甲○○、乙○○於警詢中
    證述遭詐騙而將金錢轉入被告上開郵局帳號之情節相符，並
    有華南銀行自動櫃員機交易明細表4 紙（警一卷第8 頁）、
    中華郵政股份有限公司高雄郵局98.11.13高營字第09820028
    59號函檢附之丙○○帳戶立帳申請書影本及交易詳情表各1
    份（警一卷第9 至12頁、警二卷第7 至10頁）、華南銀行忠
    興分行98.11.11函文檢附之第000000000000號開戶基本資料
    及交易往來明細表各1 份（警一卷第13至18頁）、臺北縣政
    府警察局汐止分局社后派出所受理刑事案件報案三聯單、受
    理各類案件紀錄表、受理詐騙帳戶通報警示簡便格式表、內
    政部警政署反詐騙案件紀錄表各1 份（警一卷第20至21、23
    至25頁）、郵局自動櫃員機交易明細表1 紙（警二卷第6 頁
    ）、乙○○所有門號0000000000通聯調閱查詢單（警二卷第
    11頁正反面）、花蓮縣警察局花蓮分局中華派出所受理詐騙
    帳戶通報警示簡便格式表、內政部警政署反詐騙諮詢專線紀
    錄表各1 份（97他7095卷第92頁）在卷可稽，是此部分之事
    實應堪以認定。而現今社會詐騙歪風盛行，詐騙集團多利用
    他人之帳號，作為犯詐欺罪所用之工具，此不僅為報章媒體
    所時常報導之事，亦為政府政令宣導之重點。被告為一智慮
    成熟之成年人，其縱使並不確知所提供上開郵局帳號之提款
    卡及密碼，係遭他人用以對被害人詐欺取財，亦無法確知取
    得該提款卡及密碼之人係以何種方法於何時地為詐欺取財之
    具體內容，惟對於其所提供上開郵局帳號之提款卡及密碼，
    將遭人作為詐欺取財犯行之工具使用，應有概括之認識，且
    可預見其發生，竟主動交給身分不明之人士，而容任他人使
    用，顯見其就上開郵局帳號之提款卡、密碼提供他人不法犯
    罪之所用，並不違背被告本意，即被告並非確信上開郵局帳
    號之提款卡、密碼不至遭利用為犯罪之用，仍將上開郵局帳
    號之提款卡及密碼提供他人，足認被告應具幫助犯罪之不確
    定故意甚明。
  (二)被告雖以前詞置辯，惟一般民眾應徵工作經錄取後，提供金
    融機構帳戶供錄取機構作為薪資轉帳之用，僅需提供存摺封
    面影本或告知帳戶名稱及帳號即可，絕無需將金融機構之提
    款卡及密碼交付對方之必要，則被告辯稱提供上開郵局帳號
    之提款卡及密碼係為使對方辦理薪資轉帳，實與常情有違。
    何況被告於尚未經對方錄取前，且對於對方姓名、公司名稱
    、工作性質等均不知悉之情形下，即先行將屬於個人重要物
    品之提款卡及密碼輕易交給陌生人，亦顯然不合理。再者，
    被告於偵查中先提供應徵工作時所撥打之電話為0000000000
    號，並辯稱其提供上開郵局帳號之提款卡、密碼等物後，隔
    天因未接獲消息，遂一再以其0000000000號行動電話撥打上
    開電話欲與對方聯絡，但都沒有接通云云，惟經偵查檢察官
    調閱被告上開手機之通聯紀錄，結果被告於98年10月26日至
    同年月29日間，根本未有撥打上開其所提供0000000000號行
    動電話之紀錄，被告遂又再辯稱其提供之號碼可能有誤，其
    僅記得對方電話係0986開頭云云，然依上開通聯紀錄所示，
    被告僅於98年10月28日下午11時36分許，與門號0000000000
    號行動電話通話1 次約30秒，有卷附通聯紀錄1 份可核（偵
    一卷第12至15頁），而本件被告係在98年10月27日中午提供
    上開郵局帳號之提款卡及密碼，被害人則係於當晚被騙，可
    見被告於98年10月28日下午11時36分許，與門號0000000000
    號行動電話之通話，顯與其所稱之應徵工作無關。由被告前
    開與事實不符之辯解，益徵被告對於不詳人士將利用其帳戶
    作為犯罪工具之事實，應有所認識，而顯然有幫助犯罪之不
    確定故意，而被告上開所辯，顯係卸責之詞，並無可採。從
    而，本件事證明確，被告犯行堪以認定，應依法論科。
三、按刑法上之幫助犯，係對於犯罪與正犯有共同之認識，而以
    幫助之意思，對於正犯資以助力，而未參與實施犯罪之行為
    者而言（最高法院75年度台上字第1509號、84年度台上字第
    5998號、88年度台上字第1270號判決意旨參照）。本件被告
    將其所申辦上開郵局帳號之提款卡、密碼，提供予詐欺集團
    之不詳年籍、姓名之詐欺成員使用，雖使該成員得基於詐欺
    取財之犯意，向被害人甲○○、乙○○施以詐術，致使被害
    人陷於錯誤，匯款至該詐欺集團成員所提供之上開郵局帳戶
    內，而遂行其詐欺取財之犯行，惟被告單純提供提款卡及密
    碼供人使用之行為，並不等同於向被害人施以欺罔之詐術行
    為，且亦無證據證明被告有參與詐欺取財犯行之構成要件行
    為，是核被告所為，係犯刑法第30條第1 項前段、第339 條
    第1 項之幫助詐欺取財罪。被告以一行為幫助不詳成年人士
    對被害人甲○○、乙○○2 人犯詐欺罪，為想像競合犯，應
    從一重之幫助詐欺取財罪論處。又被告並未實際參與詐欺犯
    行，所犯情節較正犯輕微，爰依刑法第30條第2 項規定，減
    輕其刑。爰審酌被告雖未實際參與詐欺取財犯行，但其提供
    上開郵局帳號之提款卡、密碼供不法犯罪集團使用，不僅造
    成執法機關不易查緝犯罪行為人，嚴重危害社會治安，助長
    社會詐欺犯罪風氣，更造成被害人求償上之困難，且犯後飾
    詞否認犯行，未見悔意，所為實屬不該，參以被害人遭詐騙
    之金額，及其生活情況、智識程度等一切情狀，量處如主文
    所示之刑，並依本案犯罪情節、被告之資力、智識及教育程
    度，諭知以1,000 元折算1 日之易科罰金折算標準，以資懲
    儆。至被告所提供之提款卡，雖係供詐欺集團犯罪所用之物
    ，然既已交付真實姓名年籍不詳之詐欺集團成年成員轉交予
    所屬詐欺集團使用，顯已移轉其所有權予該人，且未扣案，
    亦非違禁物，亦無證據足資證明係屬應沒收之物，又因幫助
    犯不適用責任共同之原則，對正犯所有供犯罪所用或因犯罪
    所得之物，勿庸併為沒收之宣告( 最高法院88年度台上字第
    6234號判決參照) ，爰不另為沒收之宣告，併予敘明。
據上論斷，應依刑事訴訟法第299 條第1 項前段，刑法第30條、
第339 條第1 項、第41條第1 項前段、第55條，刑法施行法第1
條之1 ，判決如主文。
本案經檢察官丁○○到庭執行職務。
中    華    民    國    99    年     6    月    30    日
                  刑事第五庭  審判長法  官 廖建瑜
                                    法  官 林永村
                                    法  官 林裕凱
以上正本證明與原本無異。
如不服本判決應於收受送達後10日內向本院提出上訴書狀，並應
敘述具體理由；如未敘述上訴理由者，應於上訴期間屆滿後20日
內向本院補提理由書（均須按他造當事人之人數附繕本）「切勿
逕送上級法院」。
中    華    民    國    99    年    6     月    30    日
                                    書記官 陳仙宜
附錄本案論罪科刑法條全文：
刑法第30條
幫助他人犯罪者，為從犯。雖他人不知幫助之情者，亦同。
從犯之處罰，得按正犯之刑減輕之。
刑法第339 條
意圖為自己或第三人不法之所有，以詐術使人將本人或第三人之
物交付者，處5 年以下有期徒刑、拘役或科或併科1 千元以下罰
金。
以前項方法得財產上不法之利益或使第三人得之者，亦同。
前二項之未遂犯罰之。

司法院資訊處製作；財團法人民間司法改革基金會備份。
